【裁判字號】    91,訴,2931
【裁判日期】    920325
【裁判案由】    偽造文書
【裁判全文】
臺灣臺中地方法院刑事判決                        九十一年度訴字第二九三一號
    公  訴  人  臺灣臺中地方法院檢察署檢察官
    被      告  甲○○
右列被告因偽造文書案件，經檢察官提起公訴（九十一年度偵字第一六五五二號），
本院判決如左：
    主  文
甲○○行使偽造私文書，足以生損害於公眾及他人，處有期徒刑肆月，如易科罰金，
以參佰元折算壹日。
台中市警察局第五分局民國九十一年六月二十三日二十一時五十分填寫之委託驗尿液
代號與真實姓名對照表上偽造之「乙○○」指印壹枚、裝尿瓶上偽造之「乙○○」署
押壹枚，同前分局民國九十一年六月二十三日二十一時五十五分製作完成之筆錄上偽
造之「乙○○」署押、指印各貳枚，九十一年七月十四日訂立之房屋租賃契約書上所
偽造之署押、指印各貳枚，扣案之乙○○身分證上照片壹張，均沒收。
    事  實
一、甲○○因違反毒品危害防制條案件判刑確定未到案執行，而經臺灣台中地方法院
    檢察署發布通緝，其為掩飾身分逃避查緝，竟明知綽號「文華」之成年男子欲賣
    給伊之乙○○身分證係來路不明之贓物（乙○○於民國八十八年遺失該身分證後
    ，不知為何人拾獲並予侵占），仍於民國九十一年五月中旬某日，在台中市○○
    路附近，以新台幣二萬元向「文華」購買該身分證，並與「文華」基於變造該身
    分證之犯意聯絡，由其交付自己之照片一張予「文華」換貼在該身分證上，而變
    造該身分證，以備將來使用，之後其即基於行使該變造身分證之概括犯意，於九
    十一年六月二十三日因再涉嫌施用毒品遭警查獲，於警調查其身分時，即稱其為
    乙○○並持該變造身分證供警查驗以為行使，且基於偽造署押之犯意，在台中
    市警察局第五分局警員九十一年六月二十三日二十一時五十五分製作完成之筆錄
    上偽簽乙○○之署押及捺指印各二枚，九十一年六月二十三日二十一時五十分
    採尿後，在裝尿瓶上偽簽乙○○之署押一枚，在警員所填寫之委託驗尿液代號與
    真實姓名對照表上偽捺指印一枚；其又基於行使偽造私文書之犯意，於九十一年
    七月十四日（起訴書誤載為二十二日），因欲承租門牌台中市○○街四○九號三
    樓之三之房屋，而向代理出租之李時中（出租人為鍾鴻鈞）稱其為乙○○，並取
    出該變造之身分證，在該房屋內與李時中簽立房屋租賃契約書（一式兩份）以為
    行使，且在每份契約書中各偽簽乙○○署押一枚、捺指印一枚，以偽造房屋租賃
    契約書，偽造完成後，將其中一份交給李時中收執以為行使；嗣於九十一年八月
    二十一日，在前揭樂群街租住處，為警緝獲，其於警調查其身分時，再持該變造
    之身分證供警查驗以為行使，惟旋為警識破而查悉上情，並扣得該變造之身分證
    。甲○○以上所為，足以生損害於戶政機關對身分證件管理之正確性、司法機關
    偵辦刑案之正確性及乙○○、鍾鴻鈞。
二、案經台中市警察局第五分局報請台灣台中地方法院檢察署檢察官偵查起訴。
    理  由
一、右揭事實，業據被告甲○○於警詢、檢察官偵訊中及本院審理時坦承不諱，核與
    乙○○、李時中所陳述之情節相符，並有前揭警詢筆錄、委託驗尿液代號與真實
    姓名對照表、房屋租賃契約書各一份附卷可稽，及扣案之變造身分證足憑。本件
    事證明確，被告犯行應堪認定。
二、按被告在警詢筆錄、委託驗尿液代號與真實姓名對照表、房屋租賃契約書上捺其
    指印，係用以表明為乙○○之指印，有代替乙○○簽名之意，及使人誤信為乙○
    ○真正指印之虞，與偽造乙○○之簽名無異；再被告變造乙○○之身分證並持以
    行使主張其為乙○○，及在警詢筆錄、裝尿瓶、委託驗尿液代號與真實姓名對照
    表上偽簽乙○○署押及捺指印之行為，使戶政管理機關受有對身分證件管理失其
    正確性之損害，使司法機關受有辦理刑案因被告資料錯誤而失其正確性之損害，
    使「陳志昌」受有被追訴及被告日後若不到案其可能被拘提、通緝之損害，其以
    乙○○之名義偽造房屋租賃契約書之行為，使出租人鍾鴻鈞受有被告若不繳納租
    金並避不見面時，無法追討租金之損害，使乙○○可能遭鍾鴻鈞誤討租金之損害
    甚明。故核被告所為，係犯刑法第三百四十九條第二項之故買贓物罪、第二百十
    六條、第二百十二條之行使變造特種文書罪、第二百十六條、第二百十條之行使
    偽造私文書罪、第二百十七條第一項之偽造署押罪；再被告變造身分證之行為
    ，與「文華」有犯意聯絡及行為分擔，均為共同正犯，且該變造行為，為高度之
    行使行為吸收，不另論罪，又其三次行使變造身分證之犯行，時間緊接、方法相
    同，觸犯構成要件相同之罪名，顯係基於概括犯意為之，應依連續犯規定論以一
    罪，被告於九十一年六月二十三日二十一時五十分在裝尿瓶及委託驗尿液代號
    與真實姓名對照表上，五十五分在警詢筆錄上偽簽乙○○之署押及捺指印之行為
    ，係於短時間內以相同之行為接續地侵害相同的法益，屬單純一行為，被告於
    租賃契約書上偽造署押之行為，為偽造契約書之階段行為，偽造契約書之低度行
    為則為高度之行使行為吸收，均不另論罪，被告所犯之故買贓物、連續行使變
    造身分證、偽造署押、行使偽造私文書罪間，有方法結果之牽連犯關係，屬裁判
    上一罪，應從一重之行使偽造私文書罪處斷，公訴人謂偽造署押與偽造私文書罪
    應予分論併罰尚有未洽，被告故買贓物之事實，公訴人已於起訴書之犯罪事實
    欄中記述甚詳，雖證據並所犯法條欄內未載所應適用之刑罰，本院亦自應依法審
    理論處，另被告在委託驗尿液代號與真實姓名對照表上捺指印部分，起訴書雖未
    載及，惟因該行為與起訴之在警詢筆錄、裝尿瓶上偽造署押之行為，屬接續之單
    純一行為，本院自得併予審理，附此敘明。爰審酌被告犯後坦認所為、頗具悔意
    ，及動機僅為避免通緝被查獲惡行並非重大等一切情狀，量處如主文所示之刑，
    並諭知易科罰金之折算標準。偽造之前揭乙○○署押及按捺之指印各五枚，依刑
    法第二百十九條規定，應予宣告沒收，另扣案之變造身分證上之照片一張，係被
    告所有供變造身分證所用之物，此據其陳明在卷，依刑法第三十八條第一項第二
    款之規定，亦併為沒收之宣告。
據上論斷，應依刑事訴訟法第二百九十九條第一項前段，刑法第二百十條、第二百十
二條、第二百十六條、第二百十七條、第三百四十九條第二項、第五十五條、第四十
一條第一項前段、第二百十九條、第三十八條第一項第二款，罰金罰鍰提高標準條例
第一條前段、第二條，判決如主文。
中      華      民      國    九十二    年      三      月    二十五    日
                                        法  官  李  秋  娟
右正本證明與原本無異。
如不服本判決，應於判決送達後十日內向本院提出上訴狀，上訴於臺灣高等法院臺中
分院( 須附繕本 )。
                                        書記官
中      華      民      國    九十二    年      三      月    二十五    日
附錄論罪科刑法條
刑法第二百十條
偽造、變造私文書，足以生損害於公眾或他人者，處五年以下有期徒刑。
中華民國刑法第二百一十二條
 (偽造變造特種文書罪)
偽造、變造護照、旅券、免許證、特許證及關於品行、能力服務或其他相
類之證書、介紹書，足以生損害於公眾或他人者，處一年以下有期徒刑、
拘役或三百元以下罰金。
刑法第二百十六條
行使第二百十條至第二百十五條之文書者，依偽造、變造文書或登載不實事項或使登
載不實事項之規定處斷。
中華民國刑法第二百一十七條
 (偽造盜用印章印文或署押罪)
偽造印章、印文或署押，足以生損害於公眾或他人者，處三年以下有期徒
刑。
盜用印章、印文或署押，足以生損害於公眾或他人者，亦同。
中華民國刑法第三百四十九條
收受贓物者，處三年以下有期徒刑、拘役或五百元以下罰金。
搬運、寄藏、故買贓物或為牙保者，處五年以下有期徒刑、拘役或科或併
科一千元以下罰金。
因贓物變得之財物，以贓物論。


司法院資訊處製作；財團法人民間司法改革基金會備份。
